臺灣苗栗地方法院交通事裁定　　　　　　　　　　　九十一年度交聲字第一七二號
　　原處分機關　交通部公路總局新竹區監理所苗栗監理站
　　異　議　人　乙○○
右列異議人因違反道路交通管理處罰條例案件，不服交通部公路總局新竹區監理所苗
栗監理站九十一年九月十日所為之處分（原處分案號：竹監苗字第裁五四─Ｚ六三
六一九三六號），聲明異議，本院裁定如左：
        主  文
異議駁回。
        理  由
一、按「汽車行駛於高速公路或設站管制之道路，而不遵管制之規定者，處汽車駕駛
    人新臺幣三千元以上六千元以下罰鍰。」、「汽車駕駛人，有左列情形之一者，
    處新臺幣六千元以上一萬二千元以下罰鍰，並當場禁止其駕駛及扣留其車輛牌照
    ：七、駕駛執照吊扣期間駕車者。」、「第一項第五款、第六款之駕駛執照，均
    應扣繳之；第七款並吊銷其駕駛執照。」、「汽車駕駛人有左列各款所列條款之
    一者，除依原條款處罰鍰外，並予記點：一、有第三十三條、第三十八條第一項
    、第四十條第一項、第四十五條、第四十七條第一款至第四款、第四十八條、第
    四十九條或第六十條第一項、第二項第一款至第三款情形之一者，各記違規點數
    一點。」，道路交通管理處罰條例第三十三條第一項、第二十一條第一項第七款
    、第四項、第六十三條第一項第一款分別定有明文。
二、本件異議人即受處分人乙○○駕駛車號二Ｆ─一二一二號自用小客車，於民國九
    十一年七月二十七日十三時四十七分許，在國道三號高速公路（即北二高）北向
    一○八公里，為內政部警政署國道公路警察局第六隊，舉發「行速一一七公里、
    限速一○○公里，超速一七公里、駕照吊扣期間駕車」，因異議人到案表示不服
    ，交通部公路總局新竹區監理所苗栗監理站（下稱苗栗監理站）乃裁決罰鍰新台
    幣一萬二千元整，吊銷駕駛執照，並記違規點數一點等情，有內政部警政署國道
    公路警察局舉發違反道路交通管理事件通知單（下稱舉發單）及裁決書等附卷可
    稽。異議人雖以：本人就職海巡署灣瓦機動巡邏站上尉站長，當時係由本人之駕
    駛兵甲○○駕駛，行經北二高北號向一○九公里，沒有看到攔檢，經由本人提醒
    之後，才於一○八公里停車，隨後二名員警才到達，當時駕駛兵已聲稱為他所開
    的車子，為何還舉發本人，且當時駕駛兵行駛外側車道是超速的情況下，那麼同
    時行駛內側車道之多輛車子不就都已超速十七公里以上，且警員只憑測速槍，是
    否可不用任何相關事證，就可開立舉發單，警員亦未提出依據勤務分配表執勤證
    明，且攔檢只是勤務，該行為已逾越法律規範的權限等語置辯。經查：
    (一)「當時是我攔車的，攔車時車子並沒有馬上停車，後來我們開巡邏車去追，後
      來車子靠邊停下來的時候，我們在巡邏車上就看告異議人從駕駛座下來，甲○
      ○則從右前座之乘客座位下車，兩人一起走到車後方，後來我們就已經到了，
      當時我們看到乙○○從車上下來，離我們的距離不到兩百公尺，且當時是下午
      一點多，視線很清楚，所以我可以確定是乙○○從駕駛座下來……因為我們一
      直跟在後面，且我們在一○九公里處攔異議人的車的時候車子沒有停下，但也
      沒有繼續加速，我們就馬上上警車去追，所以在一○八公里處他們就自動停下
      來，且他們是各從兩邊車門同時下車。」等情，業據本件取締警員丙○○於本
      院九十一年十一月二十七日訊問時證述明確。證人甲○○於本院同日訊問時雖
      證述係其所開車，惟證人甲○○既為異議人之駕駛兵，其證詞本即有探究之必
      要，且證人甲○○於本院訊問時表示：「我當時有看到警察在攔車，但我不知
      道是不是要攔我，後來乙○○跟我說可能是在攔我，後來我才把車停在路肩，
      停車後我下車後因為駕駛座旁尚有其他車子經過，比較危險，所以我就從車頭
      繞過去，且在我停車後警車還沒有到，應該看我們不是很清楚。」，惟異議人
      於本院訊問時卻表示：我本來是坐在右前座，後來我下車繞過車頭再到車上的
      駕駛座拿證件，後來我才走到車後方等語，則如果該車確係由甲○○所駕駛，
      衡情於異議人下車欲至駕駛座拿取證件時，甲○○即可站立於駕駛座之車門旁
      等候，而無庸繞過車頭而與異議人從車子二側分別走向車後方，且如果甲○○
      認為駕駛座旁尚有其他車子經過比較危險，因此從車頭繞過去，則為何異議人
      卻不知危險，未繞過車頭而直接從駕駛座旁走向車後方？故異議人及證人所述
      與常情不合，不足採信，參以本件取締警員既與異議人互不認識，衡情警員既
      已將車攔下告發，應無故意舉發非駕駛之人之理，故本件確係由異議人駕車無
      誤。
    (二)異議人雖辯稱警員只憑測速槍，是否可不用任何相關事證，就可開立舉發單，
      惟查道路交通管理處罰條例並無課警員拍攝照片存證之義務，又按交通警員製
      單舉發違反道路交通管理處罰條例所列之違規事實，本質上為行政處分，行政
      處分一旦有效成立，有以公定力規定法律秩序之效力（最高行政法院九十一年
      判字第二七０號判決參照），該行政處分當可被推定為真正，其據以依法處分
      之事實認定亦為正確無誤，是以立法者賦予行政機關制定違反道路交通事件統
      一裁罰標準及處理細則，使執勤警員得當機處分（如該細則第二十三條）以維
      護交通秩序、安全之行政目的，反之，若謂公務員一切行政行為均需預留證據
      以證其實，則國家行政勢必窒礙難行；且道路交通管理處罰條例第七條第一項
      規定：「道路交通管理之稽查，違規紀錄，由交通勤務警察，或依法令執行交
      通稽查任務人員執行之。」，則警員依法執行職務，並無任何逾越法律規範的
      權限之問題，且警員既身著制服，亦無提出依據勤務分配表之義務，又異議人
      所駕之車輛即使在外側車道違規，亦與同時行駛內側車道之多輛車子是否都已
      超速十七公里以上之情無關，綜上，異議人上開所辯，顯皆不足採信。則苗栗
      監理站裁決異議人罰鍰新台幣一萬二千元整，吊銷駕駛執照，並記違規點數一
      點等情，核與規定並無不合，異議人之異議為無理由，應予駁回。
三、據上論斷，依道路交通案件處理辦法第十九條，裁定如主文。
中      華      民      國    九十一    年     十一     月    二十九    日
                                臺灣苗栗地方法院交通法庭
                                        法  官  黃 建 都
右正本證明與原本無異
如不服本裁定，應於送達後五日內，向本院提出抗告狀（須附繕本），抗告於臺灣高
等法院臺中分院。
                                        書記官  黃 士 益
中      華      民      國    九十一    年     十一     月    二十九    日
